臺灣板橋地方法院刑事判決　　　　　　 96年度交易字第230號
公　訴　人　臺灣板橋地方法院檢察署檢察官
被　　　告　乙○○
上列被告因過失傷害案件，經檢察官提起公訴（96年度偵字第
6337號），本院判決如下：
    主  文
乙○○因過失傷害人，處有期徒刑伍月，如易科罰金，以新臺幣
壹仟元折算壹日；減為有期徒刑貳月又拾伍日，如易科罰金，以
新臺幣壹仟元折算壹日。
    事  實
一、乙○○於民國95年11月3 日晚間8 時40分許，在臺北縣三重
    市○○街219 號店內偕友人飲用啤酒後，明知汽車駕駛人飲
    用酒類或其他類似物後其吐氣所含酒精濃度超過每公升0.25
    毫克或血液中酒精濃度超過百分之0.05以上者，不得駕車，
    且依當時情形，復無不能注意之情事，竟仍於同日夜間11時
    20分許，駕駛車牌號碼為CQQ-861 號之重型機車搭載甲○○
    ，沿臺北縣三重市○○路往同縣新莊市方向行駛（酒後駕車
    之公共危險罪部分，業經本院以96年度交簡字第108 號刑事
    簡易判決判處拘役二十日確定）。嗣於同日夜間11時30分許
    ，行經上開路段中山橋引道時，因受酒後注意力、反應力減
    退之影響，失控撞上路中分隔島，再撞上同向由梁純雯所駕
    駛車牌號碼為FXX-088 號之重型機車（梁純雯部分未據提出
    告訴），使甲○○因而倒地受有左側橈骨遠端骨折、臉部撕
    裂傷3 公分、左眼挫傷併鞏膜出血、兩膝及腹部挫、擦傷等
    傷害。
二、乙○○肇事後在未被有偵查犯罪職權之機關或公務員知悉為
    犯罪行為人前，即在醫院向前往處理之警員自首坦承肇事及
    接受裁判。經醫院檢測其血液中所含酒精濃度後，發現高達
    279.5mg/dl（換算呼氣酒精濃度為每公升1.3975毫克），併
    悉上情。
三、案經甲○○訴請臺灣板橋地方法院檢察署檢察官偵查起訴。
    理  由
一、證人甲○○、梁純雯、陳聖超於警詢中所為之證述、到場處
    理交通事故之警員許廷瑚所製作之道路交通事故現場圖、現
    場草圖、道路交通事故調查報告表、景美醫院醫師陳威所開
    立之診斷證明書，雖均係被告以外之人於審判外之陳述，然
    經本院於審判程序中調查證據時提示被告並告以要旨後，被
    告就證據能力方面均未於言詞辯論終結前聲明異議，且本院
    審酌上開證人僅為單純車禍案件之被害人、目擊者，警員許
    廷瑚、醫師陳威則僅係依其專業執行職務之人，前與被告均
    無怨隙，衡情當無攀誣構陷被告之動機，上開證人於案發後
    記憶猶新之際所為之陳述，交通事故處理警員及醫師本於專
    業所製作之上開文書，具有一定之可信度，渠等上開言詞或
    書面陳述如引為證據應屬適當，依刑事訴訟法第159 條之5
    規定，即有證據能力。
二、訊據被告乙○○固坦承於前揭時、地酒後駕車搭載告訴人甲
    ○○，因失控撞上路中分隔島導致告訴人受有前揭傷害等事
    實，惟矢口否認有何過失傷害之犯行。辯稱：當時伊已有酒
    意，惟告訴人竟硬要被告載其前往，方造成本件事故，不應
    要求伊負責云云。經查：
(一)被告於前揭時、地酒後駕駛上開機車搭載告訴人，因酒後失
    控撞及路中分隔島因而肇事，並致告訴人受有前揭傷害等事
    實，業據被告於警詢、偵查及本院審理中均供承不諱，核與
    證人即告訴人甲○○於警詢及本院審理中、證人陳聖超、梁
    純雯於警詢中、證人莊雅婷於偵查及本院審理中所為之證述
    相符，並有藥物／毒物濃度測定檢驗結果單、汽機車駕駛人
    酒後觀察表、道路交通事故現場圖、現場草圖、景美醫院診
    斷證明書各一紙、道路交通事故調查報告表二紙、現場及車
    損照片二十幀附卷可稽，是此部分之事實堪以認定，合先敘
    明。
(二)證人甲○○於本院審理中業已明確證稱：「他（指被告）是
    被他那個朋友載，我朋友自己一台，我被莊雅婷載。後來我
    們啟程，一直到了停紅燈的時候，被告就突然搶莊雅婷的車
    子，把莊雅婷推開，他上了車之後，油門一加，就把我載走
    。」等語（參見本院96年8 月8 日審判筆錄第3 頁），核與
    其於警詢中所為之證述相符。而證人莊雅婷於偵查及本院審
    理中，亦均證稱當時被告係被另一人載，後來在等紅燈的時
    候，被告就下車過來，嫌伊騎車太慢，將伊推開，旋即騎上
    車將告訴人載走，之後不到幾分鐘就發生車禍等語（參見96
    年度他字第424 號偵查卷第13頁及上開本院審判筆錄第4 頁
    ）。又證人陳聖超為被告之乾弟，其於警詢中亦證稱當時途
    經中山路運動場後方時，被告突然由被載的機車下來，走到
    證人莊雅婷車旁，莊雅婷就下車，被告便騎上車子等語（參
    見上開偵查卷第26頁）。被告於警詢中復自承，當時係因恐
    莊雅婷不認識路，故在中山路運動場紅燈時前去騎莊雅婷的
    機車等語（參見上開偵查卷第18頁）。是由上開證人及被告
    所述可知，當時不論被告係因恐莊雅婷不認識路，或係嫌莊
    雅婷騎車太慢，其均係於中山路運動場停等紅燈時，突然自
    原先所乘坐之機車下車，進而騎上原先由莊雅婷所駕駛之機
    車甚明。在此情形下，顯然並非告訴人硬要被告載她，而係
    被告主動去載告訴人，至為灼然。況且被告於警詢中自承與
    告訴人係當天晚上在店內認識的，並不熟識，則告訴人於路
    途中，又豈有硬要被告載之理，是被告上開所辯，顯係事後
    杜撰卸責之詞，洵非足採。
(三)按汽車（含機車）駕駛人飲用酒類或其他類似物後其吐氣所
    含酒精濃度超過每公升0.25毫克或血液中酒精濃度超過百分
    之0.05以上者，不得駕車，道路交通安全規則第114 條第2
    款定有明文，被告駕駛機車自應注意上開交通安全規定。而
    依當時情況，縱使被告怕證人莊雅婷不認識路，大可與告訴
    人交換位置，其本人坐於莊雅婷後座指路即可，並無親自駕
    駛機車之必要，顯無不能注意之情事，詎其竟於飲用酒類後
    換算吐氣所含酒精濃度高達每公升1.3975毫克、注意能力及
    反應能力均已減退，已不能安全駕駛動力交通工具之情形下
    ，仍駕車行駛於市區道路上，且因受酒後注意力、反應力減
    退之影響，而失控肇事，其具有過失甚明，且告訴人確因本
    件車禍受有上開傷害，業如前述，是被告之過失與告訴人所
    受傷害間，具有因果關係，亦甚灼然。據此，本案事證明確
    ，被告犯行堪以認定。
三、論罪科刑部分：
(一)核被告所為，係犯刑法第284 條第1 項前段之過失傷害罪。
    被告酒後駕車因而致人受傷，並依法應負刑事責任，就所犯
    過失傷害罪部分應依道路交通管理處罰條例第86條第1 項之
    規定，加重其刑至二分之一。又被告於本件車禍肇事後，在
    其所犯過失傷害罪未經發覺前，即主動向前往醫院處理之警
    員自首坦承肇事並接受裁判乙節，有臺北縣政府警察局三重
    分局交通分隊所製作之道路交通事故肇事人自首情形紀錄表
    一紙附卷可按，爰依刑法第62條前段之規定減輕其刑，並與
    上開依道路交通管理處罰條例第86條第1 項加重其刑部分先
    加後減之。
(二)本院爰審酌被告前僅有輕微賭博前科，有臺灣高等法院被告
    前案紀錄表一份在卷可按，素行尚可，酒後駕車之過失程度
    重大，告訴人受有骨折之傷害，傷勢非輕，暨本件被告酒後
    駕車具有重大過失甚為明顯，詎其犯後竟仍否認犯行，並將
    責任推諉至告訴人方面，且迄今均未與告訴人達成和解、賠
    償損失、犯後態度欠佳等一切情狀，量處如主文所示之刑，
    並諭知易科罰金之折算標準，以資懲儆。又被告係在96年4
    月24日前為本案犯行，符合中華民國九十六年罪犯減刑條例
    之減刑條件，爰依該條例第2 條第1 項第3 款之規定，減其
    刑期二分之一，併諭知減後之刑之易科罰金折算標準，附此
    敘明。
據上論斷，應依刑事訴訟法第299 條第1 項前段，刑法第284 條
第1 項前段、第62條前段、第41條第1 項前段，刑法施行法第1
條之1 第1 項、第2 項前段，道路交通管理處罰條例第86條第1
項，中華民國罪犯減刑條例第2 條第1 項第3 款、第7 條，判決
如主文。
本案經檢察官吳宗光到庭執行職務。
中　　華　　民　　國　　96　　年　　9 　　月　　28　　日
 　　　　　　　　       交通法庭  法　官 張紹省
以上正本證明與原本無異。
如不服本判決應於送達後十日內向本院提出上訴狀。
                                  書記官 周雅玲
中　　華　　民　　國　　96　　年　　10　　月　　4 　　日
附錄本案所犯法條全文：
中華民國刑法第284條第1項
因過失傷害人者，處六月以下有期徒刑、拘役或五百元以下罰金
，致重傷者，處一年以下有期徒刑、拘役或五百元以下罰金。
